臺灣桃園地方法院刑事判決　　　　　　　100年度易字第832號
公　訴　人　臺灣桃園地方法院檢察署檢察官
被　　　告　潘龍祥
上列被告因傷害案件，經檢察官提起公訴（100年度偵字第16278
號），被告於準備程序中就被訴事實為有罪之陳述，經告知被告
簡式審判程序之旨，並聽取當事人之意見後，本院裁定進行簡式
審判程序，判決如下：
    主  文
潘龍祥犯傷害罪，累犯，處有期徒刑伍月；又犯傷害罪，累犯，
處有期徒刑拾月，扣案之西瓜刀壹把沒收。應執行有期徒刑壹年
，扣案之西瓜刀壹把沒收。
    事  實
一、潘龍祥前於民國98年間因家庭暴力傷害案件，經本院98年度
    壢簡字第2477號刑事簡易判決判處有期徒刑4 月，如易科罰
    金以新臺幣（下同）1000元折算1 日確定，又因家庭暴力傷
    害案件，經本院98年度審易字第1936號刑事判決判處有期徒
    刑4 月，如易科罰金以新臺幣（下同）1000元折算1 日確定
    ，應執行有期徒刑8 月，如易科罰金以1000元折算1 日確定
    ，於99年12月30日執行完畢。另於100 年5 月間因施用第二
    級毒品甲基安非他命經本院100 年度毒聲字第394 號刑事裁
    定送觀察勒戒，現仍在執行中。潘龍祥因長期施用甲基安非
    他命而患有藥物所致器質性妄想病症，曾於90年間住院診治
    ，之後陸續接受治療，惟因其中斷治療及持續施用甲基安非
    他命，於98年間病症復發並在家毆打其母，於100 年2 月間
    病症加劇，致產生幻聽、失眠等症狀，診治後至100 年5 月
    間仍未見好轉，惟其仍持續施用毒品，致產生針對性想法，
    而擔心為人加害，致其理解、判斷及自我控制能力受損，其
    辨識行為違法或依其辨識而行為之能力，顯著降低。詎其於
    100 年6 月9 日凌晨4 時許，在桃園縣平鎮市○○路121 巷
    口，因受上開病症影響而基於傷害之犯意，見陌生男子吳峻
    葳騎腳踏車經過，竟手持長柄連接前端銳利之梯形白鐵土木
    工具朝吳峻葳之右手臂揮砍，致吳峻葳受有右前臂撕裂傷之
    傷害；復另於同日下午3 時10分許，在桃園縣桃園市○鎮市
    ○○路129 號前，其又因受上開病症影響而基於傷害之犯意
    ，見陌生男子張有齊出門，竟手持西瓜刀朝張有齊之頭部揮
    砍，張有齊見狀立即以左手抵擋，致張有齊受有左手第3 、
    4 、5 指深部撕裂傷併肌腱斷裂之傷害。嗣員警旋據報趕至
    上址，而將潘龍祥當場逮捕，並扣得西瓜刀1 把。
二、案經吳峻葳、張有齊訴由桃園縣政府警察局平鎮分局報告臺
    灣桃園地方法院檢察署檢察官偵查後起訴。
    理  由
一、本件係經被告潘龍祥於準備程序當庭就被訴事實為有罪之陳
    述，經本院合議庭裁定由受命法官改依簡式審判程序審理，
    則依刑事訴訟法第273 條之2 、同法第159 條第2 項之規定
    ，不適用傳聞法則有關限制證據能力之相關規定，合先敘明
    。
二、上揭事實，業據被告於本院審理時坦認不諱，核與證人吳峻
    葳、張有齊分於警詢及偵查時之證述大致相符，並有吳峻葳
    、張有齊受傷照片，張有齊病歷資料及被告病歷資料可憑，
    並有扣案之西瓜刀1 把可佐。前開補強證據，已足資擔保被
    告任意性自白之真實性，核與事實相合，堪以認定。本案事
    證明確，被告犯行均堪認定，應依法論科。
三、核被告所為，均係犯刑法第277 條第1 項之普通傷害罪。被
    告所犯上開2 罪，犯意各別，行為互殊，應予分論併罰。又
    被告有如事實欄所示之犯罪科刑執行情形，有前述臺灣高等
    法院被告全國前案紀錄表可佐，其於徒刑執行完畢後5 年內
    ，故意再犯本件有期徒刑以上之罪，均為累犯，均應依刑法
    第47條第1 項之規定加重其刑。查，被告因長期施用甲基安
    非他命而患有藥物所致器質性妄想病症，曾於90年間住院診
    治，之後陸續接受治療，惟其於98年間病症復發並在家毆打
    其母，於100 年2 月間病症加劇，致產生幻聽、失眠等症狀
    ，至100 年5 月間產生針對性想法，而擔心為人加害等情，
    有偵查卷附行政院衛生署桃園療養院函、國軍總醫院函及所
    附潘龍祥病歷、行政院衛生署桃園療養院函及所附病歷可憑
    ，且證人即診治被告之醫師單瑜於偵查時亦證述被告於100
    年5 月28日至醫院接受其診治，當時被告表示有幻聽及針對
    性想法，如認為不認識的人做一些事情是針對自己，被告於
    就診時表示病情嚴重時曾擔心有人在他家放炸彈，而被告雖
    有針對性想法，但仍有現實感，也能理解該些想法不合現實
    等情，足認被告理解、判斷及自我控制能力雖非完全喪失，
    但確因長期施用甲基安非他命而患有藥物所致器質性妄想病
    症而受損，致其辨識行為違法或依其辨識而行為之能力，顯
    著降低，爰依刑法第19條第2 項規定減輕其刑。並先加後減
    之。爰審酌被告與告訴人本不相識，竟因一己精神病症傷害
    他人，犯後無心彌補所肇損害，徒令告訴人身心痛苦，應予
    非難，復審酌被告犯罪動機、手段、智識程度、告訴人受傷
    情形及身心狀況等一切情狀，分別量處如主文所示之刑，並
    定其執行刑。扣案之西瓜刀1 把，為被告所有，為供被告犯
    本案所用之物，業據被告供明在卷，應依刑法第38條第1 項
    第2 款規定宣告沒收。
四、至公訴人另陳明應令被告入相當處所施以禁戒乙節，按刑法
    第88條第1 項雖定施用毒品成癮者，於刑之執行前令入相當
    處所，施以禁戒，此禁戒處分，係為使有身癮、心癮之施用
    毒品者，能治療或治癒其毒癮之必要，而對於行為人符合「
    施用毒品成癮」之要件者，賦與裁判者於判決時併予宣告之
    保安處分，使其得以再接受治療，庶達戒絕毒癮終極療癒之
    立法本旨。本案被告因長期施用甲基安非他命而患有妄想病
    症致生本案傷害犯行，已如前述，以被告長期施用甲基安非
    他命之病史以觀，雖可認被告確受施用甲基安非他命成癮所
    害，惟查被告已因施用甲基安非他命經本院100 年度毒聲字
    第394 號刑事裁定送觀察勒戒，現仍在執行中，有被告前案
    紀錄表可稽，復經本院就其此次犯行判處主文所示之刑，該
    處分及本案刑罰應已足戒斷被告之毒癮，是無再依刑法第88
    條規定諭知對被告施以禁戒之必要，附此敘明。
據上論斷，應依刑事訴訟法第273 條之1 第1 項、第299 條第1
項前段，刑法第277 條第1 項、第51條第5 款、第47條第1 項、
第19條第2 項、第38條第1 項第2 款，判決如主文。
本案經檢察官吳靜怡到庭執行職務。
中    華    民    國   100    年    8     月    12    日
                  刑事第九庭  法  官  陳正昇
以上正本證明與原本無異。
如不服本判決應於收受判決後10日內向本院提出上訴書狀，並應
敘述具體理由。其未敘述上訴理由者，應於上訴期間屆滿後20日
內向本院補提理由書(均須按他造當事人之人數附繕本)「切勿逕
送上級法院」。
                              書記官  陳雅婷
中    華    民    國   100    年    8     月    12    日
附錄本案論罪科刑依據之法條：
中華民國刑法第277條
（普通傷害罪）
傷害人之身體或健康者，處 3 年以下有期徒刑、拘役或 1 千元
以下罰金。
犯前項之罪因而致人於死者，處無期徒刑或 7 年以上有期徒刑
；致重傷者，處 3 年以上 10 年以下有期徒刑。